【裁判字號】    98,審小上,76
【裁判日期】    981002
【裁判案由】    給付管理費
【裁判全文】
臺灣高雄地方法院民事裁定            98年度審小上字第76號
上  訴  人  正憲建設股份有限公司
法定代理人  乙○○
被上訴人    宇宙國大廈管理委員會
法定代理人  甲○○
當事人間請求給付管理費事件，上訴人對於民國98年8 月21日臺
灣高雄地方法院高雄簡易庭98年度雄小字第2116號第一審判決提
起上訴，本院裁定如下：
    主  文
上訴駁回。
第二審訴訟費用新台幣參仟元（本訴及反訴部分各新台幣壹仟伍
佰元）均由上訴人負擔。
    理  由
一、按對於小額程序之第一審判決提起上訴，非以其違背法令為
    理由，不得為之；所謂判決違背法令，乃指判決不適用法規
    或適用不當，或有民事訴訟法第469 條所列第1 款至第5 款
    事由，其判決當然為違背法令，民事訴訟法第436 條之24第
    2 項、第436 條之32第2 項準用第468 條及第469 條第1 款
    至第5 款分別定有明文。又當事人提起上訴，如依民事訴訟
    法第468 條規定，以小額程序之第一審判決有不適用法規或
    適用法規不當為理由時，其上訴狀或理由狀應有具體之指摘
    ，並揭示該法規之條項或其內容，若係成文法以外之法則，
    應揭示該法則之旨趣，倘為司法院解釋或最高法院之判例，
    則應揭示該判解之字號或其內容，如依民事訴訟法第469 條
    第1 款至第5 款所列情形為理由時，其上訴狀或理由書應揭
    示合於該條款之事實，上訴狀或理由書如未依此項方法表明
    ，或其所表明者，顯與上開法條規定不相合時，即難認為已
    對小額程序之第一審判決之違背法令有具體之指摘，其上訴
    自難認為合法（最高法院71年台上字第314 號判例參酌）。
    次按上訴不合法者，第二審法院應以裁定駁回之，民事訴訟
    法第436 條第2 項準用第444 條第1 項前段亦有明文。
二、上訴人上訴意旨略以：(一)、本訴部分：伊原為系爭大樓之房
    屋建商，於系爭大樓第一屆管理委員會成立之前，曾墊支百
    餘萬元之費用，迨房屋完工後移交時，伊業與當時管理委員
    會之所有委員達成協議，伊就已墊支之費用不予追討，而登
    記在伊及伊所屬股東名下之房屋管理費則均以半價收取，故
    自88年7 月1 日起伊均以此標準繳交管理費，迄今已行之有
    年而雙方均無爭議，伊對此一協議內容之信賴應受保護，詎
    被上訴人於97年間未通知伊即逕行召開第十屆區分所有權人
    會議，並決議伊應繳納全額管理費，顯已侵害伊既得之利益
    ，原審未查住戶規約之真意及其自88年7 月1 日起繳交半額
    管理費之信賴利益即逕依被上訴人之聲明為判決，該判決顯
    有應調查證據未予調查之違背法令；(二)、反訴部分：公寓大
    廈管理委員會之權責乃在執行區分所有權人會議決議事項及
    公寓大廈之管理維護工作，故管理委員會倘基於規約約定或
    區分所有權人會議決議所為業務之執行致他人受有損害，而
    應由區分所有權人負賠償責任時，其本身縱非侵權行為責任
    之權利義務歸屬主體，被害人仍得基於程序選擇權選擇以管
    理委員會為被告而起訴，而各區分所有權人亦得依訴訟告知
    之方式參與訴訟而為確定判決既判力效力之所及，原判決未
    見及此，未予審查伊因被上訴人未善盡管理維護之責所造成
    之房價低落等損失，逕以管理委員會非侵權行為損害賠償義
    務人而為伊敗訴判決，亦顯與法令有違，為此乃依法提起本
    件上訴，並聲明：(一)、請求廢棄原判決。(二)、被上訴人應給
    付100,000 元。
四、經查：
  (一)、原審就上訴人先前與系爭大樓第一屆管理委員會所達成管
      理費半價收取之協議，認因未經區分所有權人會議議決通
      過，或將此決議內容載明於規約中，該協議無從拘束全體
      區分所有權人，被上訴人自得依規約請求上訴人繳交全額
      管理費等情，均業於判決理由斟酌全辯論意旨之相關證物
      後為論述，另上訴人此部分之上訴雖已表明上訴理由，惟
      核其上訴意旨係就被上訴人是否因上訴人自88年7 月份以
      來僅繳交半額之管理費而受拘束之證據取捨及事實認定為
      指摘，並未具體指明原判決有何不適用法規或適用法規不
      當，或有民事訴訟法第469 條第1 款至第5 款所稱當然違
      背法令之情事，及符合該條款要件之具體事實，此部分上
      訴自非合法而應予駁回。
  (二)、又公寓大廈管理委員會，依現行公寓大廈管理條例第38條
      第1 項規定，雖具有訴訟當事人之能力，但因管理委員會
      僅為公寓或大廈區分所有權人團體之代表機關，是自僅具
      「非法人團體」之性質，而無自然人與法人在實體法上所
      具備之權利能力，亦即不能享有權利，負擔義務，當然亦
      不具有對侵權行為之損害，負損害賠償之責任之能力（即
      無侵權能力），法理至明。次按民事訴訟法第40條第3 項
      固規定「非法人之團體，設有代表人或管理人者，有當事
      人能力」，並可據此規定，認非法人團體於民事訴訟得為
      確定私權請求之人或為其相對人。惟此乃程序法對非法人
      團體認其有形式上之當事人能力，尚不能因之而謂非法人
      團體有實體上之權利能力（最高法院67年台上字第865 號
      判例意旨參照），是原審判決認上訴人不得依侵權行為之
      規定反訴請求被上訴人賠償其損失，其理由並無違法不當
      之處，亦無適用法規不合法律規定或違反司法院大法官會
      議之解釋、最高法院尚有效判例之情形，上訴人指摘原審
      就反訴部分判決不當，惟未具體說明原判決究有何不適用
      法規或適用不當之處，此部分之上訴亦非合法，應予駁回
      。
五、再按於小額訴訟之上訴程序，法院為訴訟費用之裁判時，應
    確定其費用額，民事訴訟法第436 條之19第1 項、第436 條
    之32第1 項定有明文。本件第二審裁判費用計為3,000 元（
    本訴及反訴部分之上訴費用各1,500 元），均應由上訴人負
    擔，爰併為裁定如主文第2 項所示。
六、據上論結，本件上訴為不合法，依民事訴訟法第436 之32第
    1 、2 項、第436 條之19第1 項、第444 條第1 項前段、第
    95條、第78條，裁定如主文。
中    華    民    國    98    年    10    月    2     日
              民事第二庭審判長法  官  陳  嘉  惠
                              法  官  秦  慧  君
                              法  官  謝  雨  真
正本係照原本作成。
本裁定不得上訴。
中    華    民    國    98    年    10    月    2      日
                              書記官  林  昭  吟


司法院資訊處製作；財團法人民間司法改革基金會備份。
